【裁判字號】    92,台上,3900
【裁判日期】    920717
【裁判案由】    偽證等罪
【裁判全文】
最高法院刑事判決                              九十二年度台上字第三九００號
    上  訴  人  台灣高等法院台南分院檢察署檢察官
    被      告  甲○○
                        ︵另案在台灣嘉義監獄執行中）
右上訴人因被告偽證等罪案件，不服台灣高等法院台南分院中華民國九十二年一月三
十日第二審更審判決（九十二年度上更(二)字第三一號，起訴案號：台灣嘉義地方法院
檢察署八十八年度偵字第七六四四號），提起上訴，本院判決如左：
    主  文
上訴駁回。
    理  由
一、偽證部分：
按刑事訴訟法第三百七十七條規定：上訴於第三審法院，非以判決違背法令為理由，
不得為之。是提起第三審上訴，應以原判決違背法令為理由，係屬法定要件。且必須
依據卷內資料為具體之指摘，並足據以辨認原判決已具備違背法令之形式，始屬相當
。本件原判決就公訴意旨指被告甲○○因友人即另案被告蕭銘進被訴違反槍砲彈藥刀
械管制條例案件，由台灣嘉義地方法院檢察署八十八年度偵字第六八一０號偵查中，
竟意圖隱匿蕭銘進之犯行，於民國八十八年十月二十三日到案供稱：上開案件所扣案
之手槍及子彈均係伊所有，八十八年十月十一日係伊叫蕭銘進來載伊，後來警察跟蹤
，伊就將二支手槍（含彈匣二個）及子彈十二顆丟出車外，並交代蕭銘進在嘉義市○
○街五六號空屋內尚有二支手槍（含彈匣二個）及子彈二顆，隔天伊得知蕭銘進為警
查獲，以持有槍械被移送之消息，即良心不安等語，以頂替蕭銘進之犯行。並於同年
十月二十九日，在該案承辦檢察官訊問時，於具結後猶證稱上開扣案之槍、彈確係伊
所有等情，就案情有重要關係之事項為虛偽陳述，因認被告涉犯刑法第一百六十八條
偽證罪嫌云云，經審理結果，認為被訴犯罪不能證明，而撤銷第一審科刑判決，改判
諭知被告無罪。已依據卷內資料詳予說明。從形式上觀察，原判決並無違背法令情形
存在。檢察官上訴意旨略稱(一)、證據之證明力雖為事實審法院得依職權判斷，但所為
判斷，仍應受經驗法則與論理法則之約束。查蕭銘進於八十八年十月十一日案發時，
在警訊時稱：「查獲之槍彈是邱坤榮於八十四年十月二日，在嘉義市○○○路軍輝橋
南端交給我保管的……，我藏在嘉義縣三界埔村的產業道路旁。」嗣於八十八年十月
十二日、十五日警訊亦稱：「警員查獲之槍彈，確是邱坤榮交給我持有保管。」於檢
察官偵查時亦陳稱：「查獲之槍彈是邱坤榮於八十四年十月二日下午三時許，在嘉義
市○○○路軍輝橋南端交給我保管寄藏。」且稱警訊無刑求，警訊所言實在，均無提
及槍彈是被告所有。迨該案至一、二審審理時，始辯稱八十八年十月十一日案發當日
，被告要其駕車載伊本人，在車上被告向伊稱在嘉義市○○街五十六號處放有槍彈，
若需要可自取，後見警察發覺追趕，因被告有案被通緝，遂加速離去，警察追逐中，
被告仍躲在車上，至嘉義縣水上鄉○○○○○道路轉角岔路，趁警察追錯路而未及追
及之際，被告跳車逃逸，扣案之槍彈均為被告所有。另查蕭銘進於警訊時陳稱：「八
十八年十月十一日下午三時許，甲○○打電話給我，約我十五分鐘，在後庄一家邁阿
密汽車旅館前見面……，甲○○要我載他往三界埔找朋友。」然警員蔡瑞雄證稱：「
因接獲密報稱蕭銘進駕駛Ｃ四｜八五八五號喜美自用小客車要到嘉義縣水上鄉三界埔
取槍，因此即向主管報告，我與汪進旺於當日下午二時半到達梅花小城，就發現蕭銘
進之Ｃ四｜八五八五號喜美自用小客車停在路邊，車上沒有人，我跟汪進旺在附近尋
查，約於下午三時許，發現蕭銘進已坐在該車駕駛座上。」則蕭銘進所述到達三界埔
之時間與警員蔡瑞雄所述不符，原判決並未究明真相，率爾採用蕭銘進證言，資為認
定被告無罪之理由，採證有違證據法則之違法。(二)、蕭銘進於原審供稱：「警察追我
時，在叉路警察追不到時，甲○○帶槍彈下車，丟在垃圾桶內」；而被告於警訊時稱
：「中途我發現有警察跟蹤而跳車逃脫……我將裝有二支制式手槍及十二顆子彈之小
手提袋拋出車外無誤，該二支手槍及十二顆子彈是我所有，我發現後面有警察跟蹤，
一時情急，才將裝有槍械之小手提袋拋出門外，隨即找機會逃逸，因我涉及陳恭禎命
案正逃亡中。」則蕭銘進所稱「甲○○帶槍彈下車，丟在垃圾桶的」，與被告所稱「
先將裝有槍械之小手提袋拋出車外，再找機會跳車逃逸」並不相符，原判決認伊等所
述相符，有判決理由矛盾之違法。(三)、蕭銘進於八十八年十月十一日案發警訊時，供
稱警員在嘉義縣水上鄉○○○○○道路旁垃圾桶邊，查獲美國製手槍一支、蘇聯製手
槍（槍身號碼ＰＫ七九七四）一支及子彈十二顆外，復於警訊供陳尚有私藏槍械，藏
放於嘉義市○○街五十六號空屋內，後蕭某帶同警員於翌日，果在嘉義市○○街五十
六號空屋內取出其所藏放之蘇聯製手槍（槍身號碼ＰＯ二四一０）一支、義大利製手
槍一支及子彈二顆，並稱此等槍彈亦為邱坤榮於八十四年十月二日交伊保管等情，另
被告於警訊所供，則無供稱上開警員於嘉義市○○街五十六號空屋內取出其所藏放之
蘇聯製手槍（槍身號碼ＰＯ二四一０）一支、義大利製手槍一支及子彈二顆，為伊所
有之情事，僅稱警員在嘉義縣水上鄉○○○○○道路旁垃圾桶邊，查獲之美國製手槍
一支、蘇聯製手槍（槍身號碼ＰＫ七九七四號）一支及子彈十二顆為伊所有。則警員
在嘉義市○○街五十六號空屋查獲之蘇聯製手槍（槍身號碼ＰＯ二四一０）一支、義
大利手槍及子彈二顆，究竟是蕭銘進所寄藏？或被告所有？何以被告與蕭銘進於警訊
所言並不一致？竟以渠等之供詞，認警員於八十八年十月十一日在嘉義縣水上鄉○○
○○○道路旁垃圾桶邊所查獲美國製手槍一支、蘇聯製手槍一支（槍身號碼ＰＫ七九
七四號）及子彈十二顆，及翌日在嘉義市○○街五十六號空屋內查獲之蘇聯製手槍（
槍身號碼ＰＯ二四一０）一支、義大利製手槍一支及子彈二顆，均為被告所有，非蕭
銘進所寄藏，不僅有調查未盡之嫌，亦有論斷違誤之處。(四)、心證之形成來自證據，
證據證明力判斷正確與否，應視調查之證據已否盡其調查之職責而定，刑事訴訟法所
謂調查之證據，並不限於具有認定犯罪事實能力之證據，其有關證據憑信之證據，即
用以證明證據之信用者，亦包括在內，如有要調查而未調查，不特心證形成之條件未
臻完備，且所形成之心證因受調查證據範圍之限制，亦無從形成正確心證，從而亦影
響真實之發現。本件原判決認定證人即承辦警員蔡瑞雄、汪進旺於原審翻異之詞認定
被告躲於車內，中途跳車未為警方發現，作為扣案槍彈係被告所有之判斷，進而被告
並未有偽證犯行之認定。但汪進旺與蔡瑞雄於偵查中指明追逐過程並未追丟，蕭銘進
所駕駛車中並無被告，何以汪進旺於一審訊問時，承認「有一陣子追丟了」；蔡瑞雄
在上訴審及更一審作證：「追逐時，有一段時間沒有看到車」、「有線報指出說通緝
犯黑雞（甲○○），係要去抓甲○○，跟蕭銘進不熟」、「兩車有保持一段距離，自
外面看不到蕭銘進車子裡面」、「因為車子的玻璃是墨色的，沒有看到甲○○」而汪
進旺於上訴審證稱：「蕭銘進之車窗關著，看不到裡面是否有人，蔡瑞雄之車子雖有
賓士轎車，然為十幾年老車，加以路線不熟，所以追不上蕭銘進之車子是他的」於上
更(一)審時，證稱：「跟蹤車子經過三界埔附近，如一審卷一一０頁附圖所示，被告（
蕭銘進）車行左轉往Ｅ、Ｆ、Ｇ點方向行進，在被告左轉時，我跟在後面的車子，發
現被告的車子不見，就往Ｄ點之叉路進一小段後，發現不對，又折回Ｄ點，然後直行
按被告左轉方向行進，在Ｆ點發現，在Ｇ點就追到了，所以在偵查中說追逐過程沒有
追丟，是指前後有追逐但最後有追到被告之意思，原審說有一陣子追丟，是上開我們
曾經往Ｄ點追丟之細節，其實發現追的地點不對，我們有馬上追回來。」其二人雖稱
非故意隱瞞追逐期間在叉路失去蕭銘進車跡之事實，只是說明有不同，然該二人為執
行公務之警務人員，對該案件知之甚稔，對案情如何證述方合於實情更了然於胸，何
以竟如此逐步變異證詞？其原因如何？有無其他隱情，原判決並未進一步查明原因，
即為有利被告之判斷，仍有應於審判期日調查證據未予調查之違法云云。然按證據之
憑信力如何，事實審法院依自由心證之原則，本有斟酌取捨之權，苟其取捨，不違背
經驗法則或論理法則，不得任意指為違法，而據為適法之第三審上訴理由。原判決綜
合卷內全部證據資料審酌判斷，認被告被訴偽證部分，不能證明犯罪。上訴意旨，徒
就原判決已說明之事項或屬原審採證認事職權之適法行使，任意指摘有採證違背證據
法則、理由矛盾之違法，且仍為單純事實之爭執，難謂為適法之第三審上訴理由。次
查原判決所引用蕭銘進於八十八年十月二十二日十四時在嘉義市警察局刑警隊借提時
所供：「八十八年十月十一日十五時許甲○○打電話到我家，約我十五分鐘後在後庄
一家『邁阿密』汽車旅館前見面，我依約前往，甲○○提著一只金銀色小型手提袋，
當時我並不知該手提袋內裝何物，鄭要我載他往三界埔找朋友，我將車駛往三界埔之
產業道路，途中鄭發現警方跟蹤，即先將該只手提袋拋出車外後，在一處設有垃圾桶
處跳車逃逸，後來警方將我攔截後，載往回尋該手提袋，我這時才知道該手提袋內有
二支制式手槍及十二顆子彈……」「係因為甲○○曾告訴我說他有將東西（意指槍械
）藏於嘉義市○○街五六號之空屋內，我被查獲後警方一直追問其他槍械藏何處，我
才帶同警方前往起出該二支制式手槍及子彈二顆」、「是同於八十八年十月十一日十
五時許我載他往三界埔途中未發現警察跟蹤前，在車上告訴我的，他只說有東西藏放
在該處，但我聽懂他的意思是指槍械，沒有告訴我藏放槍械之數量」等語，與警員蔡
瑞雄證稱：「因接獲密報稱蕭銘進駕駛Ｃ四｜八五八五號喜美自用小客車要到嘉義縣
水上鄉三界埔取槍，因此即向主管報告，我與汪進旺於當日下午二時半到達梅花小城
，就發現蕭銘進之Ｃ四｜八五八五號喜美自用小客車停在路邊，車上沒有人，我跟汪
進旺在附近尋查，約於下午三時許，發現蕭銘進已坐在該車駕駛座上」。關於蕭銘進
所稱到達三界埔之時間與警員蔡瑞雄所述大致相符，上訴意旨執此任意指摘原判決採
證違背證據法則，自非依據卷內資料執為指摘之合法上訴理由。再原判決並已就證人
蔡瑞雄、汪進旺於偵查中均指出當時車內僅有蕭銘進，並看見自蕭銘進右邊車窗丟出
槍彈，嗣於第一審法院審理時均言及走錯叉路，有一段距離無法看清楚一節，前後證
詞略有不同，然二人均因執行勤務而當場見聞之人，具有證據能力應無疑義，再究其
證述情節亦無虛偽、矛盾之處，僅係就見聞情節微有省略、遺漏，此乃肇因證人破案
心切而於證述時參雜主觀意見，或因第一審承審檢察官、法官訊問時未就細節而為審
究，故其等證詞之信用性並無不足之情形，但倘欲依上開稍異之證詞證明被告當時確
實未在蕭銘進車內，扣案之槍彈係蕭銘進持有等情，則因未達合理可信之程度，故證
明力尚有不足，於理由內詳加說明，並無違法之處。其餘上訴意旨就原審尚有何與待
證事實有重要關係之證據，未踐行調查，並未依據卷內訴訟資料為具體之指摘，徒憑
己見，就原判決已說明事項或屬原審採證認事職權之適法行使，任意指摘有職權調查
未盡之違法，且仍為單純事實之爭執，要難謂為適法之第三審上訴理由。依上說明，
檢察官此部分上訴違背法律上之程式，應予駁回。
二、頂替部分：
按刑事訴訟法第三百七十六條所列各罪之案件，經第二審判決者，不得上訴於第三審
法院，法有明文。本件被告被訴頂替部分，檢察官起訴法條係刑法第一百六十四條第
二項罪嫌，核屬刑事訴訟法第三百七十六條第一款之案件。依首開說明，既經第二審
判決，自不得上訴於第三審法院，上訴人竟復提起上訴，顯為法所不許。
據上論結，應依刑事訴訟法第三百九十五條前段，判決如主文。
中      華      民      國    九十二    年      七      月     十七     日
                              最高法院刑事第二庭
                                  審判長法官  陳  錫  奎
                                        法官  洪  清  江
                                        法官  李  伯  道
                                        法官  陳  世  雄
                                        法官  惠  光  霞
      右正本證明與原本無異
                                              書  記  官
中      華      民      國    九十二    年      七      月    二十五    日
                                                                      Ａ


司法院資訊處製作；財團法人民間司法改革基金會備份。
